【裁判字號】    98,司財管,143
【裁判日期】    981030
【裁判案由】    選任遺產管理人
【裁判全文】
臺灣高雄地方法院民事裁定           98年度司財管字第143號
聲  請  人  丙○○
            甲○○
            乙○○
            戊○○
            己○
上聲請人聲請對被繼承人丁○○選任遺產管理人事件，本院裁定
如下：
    主  文
選任丙○○（男，民國○○○年○月○日生，身分證統一編號：
Ｚ000000000號）為被繼承人丁○○（男，民國○○○
年○月○日生，身分證統一編號：Ｚ000000000號，民
國九十八年二月十九日死亡）之遺產管理人。
程序費用新臺幣壹仟元由被繼承人丁○○之遺產負擔。
    理  由
一、按「繼承開始時，繼承人之有無不明者，由親屬會議於1 個
    月內選定遺產管理人，並將繼承開始及選定遺產管理人之事
    由，向法院報明。」、「無親屬會議或親屬會議未於前條所
    定期限內選定遺產管理人者，利害關係人或檢察官，得聲請
    法院選任遺產管理人，並由法院依前項規定為公示催告。」
    、又「先順序繼承人均拋棄其繼承權時，由次順序之繼承人
    繼承，其次順序之繼承人有無不明或第四順序之繼承人均拋
    棄其繼承權者，準用關於無人承認繼承之規定。」，民法第
    1177條、第1178條第2 項、第1176條第6 項分別定有明文。
二、本件聲請意旨略以：被繼承人丁○○與第三人蒲金標均為另
    一被繼承人蒲進乾之遺產繼承人，民國95年間蒲進乾之繼承
    人擬就蒲進乾遺留之不動產辦理繼承並為分別共有登記，惟
    因被繼承人丁○○不同意未獲結果，詎被繼承人丁○○於98
    年2 月19日在其位於高雄市三民區○○○路10巷27號住所內
    死亡，死時無配偶，又其繼承人均已向法院聲明拋棄繼承，
    依民法第1176條第6 項準用關於無人承認繼承之規定，應由
    親屬會議選定遺產管理人並向法院陳明。而聲請人等五人與
    被繼承人丁○○間為堂兄弟妹關係，均為親屬會議成員，經
    於98年7 月26日召開親屬會議選任聲請人丙○○為被繼承人
    丙○○之遺產管理人，並作成親屬會議記錄，為此，狀請本
    院依法選任丙○○為本件遺產管理人等語。
三、經查：
  (一)聲請人主張之前揭事實，業據其提出戶籍謄本20紙及親屬會
    議紀錄、本院98年5 月22日雄院高98繼司厚字第772 號拋棄
    繼承准予備查通知、本院98年6 月30日雄院高98、繼司厚字
    第1044號拋棄繼承准予備查通知、被繼承人丁○○之繼承系
    統表、蒲進乾之繼承系統表各1 份為證，並經本院依職權調
    取本院98年度繼字第772 號、本院本院98年度繼字第1044號
    拋棄繼承權卷宗核閱屬實，堪信為真實。
  (二)聲請人欲辦理被繼承人丁○○對其父親蒲進乾所遺不動產之
    繼承分別共有登記，自應屬利害關係人無訛。又被繼承人丁
    ○○之繼承人均已依法拋棄繼承，復查無其他合法繼承人存
    在，揆諸前揭規定，自應準用關於無人承認繼承之規定，參
    以其親屬會議成員固於98年7 月26日召開親屬會議為其選任
    遺產管理人，惟並未於其死亡發生之日即98年2 月19日起1
    個月內為其選定遺產管理人並呈報本院，然聲請人以利害關
    係人之地位，向本院聲請選任遺產管理人，仍屬有據。
  (三)本院審酌：被繼承人前揭現存繼承人均已依法拋棄繼承，可
    知顯已不願再與被繼承人之遺產有何糾葛，本無義務就其遺
    產再為管理；另本院函詢被繼承人之堂兄即聲請人丙○○是
    否願意擔任本件遺產管理人，經回覆有意願，有聲請人丙○
    ○之民事陳報狀1 紙附卷可稽，爰選任丙○○為本件遺產管
    理人。另因本件被繼承人之全部繼承人均拋棄繼承，而「準
    用」無人承認繼承之規定，與繼承人有無不明之情形尚屬有
    間，是民法第1178條第1 項關於承認繼承之公示催告，即無
    準用之餘，附此敘明。
四、依非訟事件法第157 條、第24條第1 項，裁定如主文。
中    華    民    國    98    年    10    月    30    日
                  家事法庭  司法事務官  任士慧
正本係照原本作成。
如對本裁定抗告，須於裁定送達後10日之不變期間內，向本院提
出抗告狀，並繳納抗告費新臺幣1,000 元。
中    華    民    國    98    年    10    月    30    日
                                書記官  黃翔彬


司法院資訊處製作；財團法人民間司法改革基金會備份。
